【裁判字號】    99,抗,56
【裁判日期】    990226
【裁判案由】    本票裁定
【裁判全文】
臺灣板橋地方法院民事裁定                99年度抗字第56號
抗  告  人
即  相對人  甲○○
相  對  人
即  聲請人  乙○○
上列當事人間聲請本票裁定准予強制裁定事件，抗告人對於本院
中華民國99年1 月14日99年度司票字第201 號裁定提起抗告，本
院裁定如下：
    主      文
抗告駁回。
抗告程序費用由抗告人負擔。
    理      由
一、按「執票人向本票發票人行使追索權時，得聲請法院裁定後
    強制執行」票據法第123 條定有明文。又按「執票人依票據
    法第123 條規定，向本票發票人行使追索權時，聲請法院裁
    定對發票人之財產強制執行者，其性質與非訟事件無殊，法
    院就本票形式上之要件是否具備予審查為已足。至該本票債
    務是否已因清償而消滅，應依訴訟程序另謀解決，殊不容於
    裁定程序中為此爭執」、「本票執票人，依票據法第一百二
    十三條規定，聲請法院裁定許可對發票人強制執行，係屬非
    訟事件，此項聲請之裁定，及抗告法院之裁定，僅依非訟事
    件程序，以審查強制執行許可與否，並無確定實體上法律關
    係存否之效力，如發票人就票據債務之存否有爭執時，應由
    發票人提起確認之訴，以資解決」分別有最高法院56年台抗
    字第714 號、57年台抗字第76號判例意旨參照。
二、本件相對人主張：伊執有抗告人簽發之97年8 月13日本票1
    張，並記明免除作成拒絕證書（下稱系爭本票），詎經提示
    後未獲清償，依票據法第123 條之規定聲請裁定許可強制執
    行等情，業據相對人提出本票1 紙為證，原裁定予以准許，
    即無不合。
三、抗告人抗告意旨略以：相對人其實不曾借貸系爭本票所載金
    額120 萬元予抗告人，當時是因為相對人持有抗告人另外簽
    發之同金額支票一張，在該支票發票日屆至時，相對人向抗
    告人表示願意借款120 萬元予抗告人，使該到期之支票得以
    「過票」，抗告人同意該等方式，而為擔保還款，抗告人始
    另行簽發系爭本票。因此，抗告人實際上並未取得120 萬元
    現金，既然未曾取得該筆現金，則兩人間即不成立金錢借貸
    關係，今相對人竟執系爭本票聲請強制執行，並無理由，爰
    對該裁定提起抗告，並聲明請求廢棄原裁定等語。
四、經查：本件抗告人主張簽發系爭本票係為使其之前所簽發之
    另一張支票得以過票，實際上伊並未取得過120 萬元現金云
    云等原因事實，核屬實體上法律關係之爭執，依前開判例說
    明，自應由抗告人另行提起訴訟，或於強制執行程序終結前
    依強制執行法第14條第2 項之規定提起債務人異議之訴，以
    資救濟，始為正辦，並非本件非訟程序所得加以審究者，抗
    告人所指摘，容有誤會。從而，抗告意旨指摘原裁定不當，
    求予廢棄，並無理由，應予駁回。
五、結論：本件抗告為無理由，依非訟事件法第55條第2 項、第
    46條、第21條第2 項，民事訴訟法第495 條之1 第1 項、第
    449 條第1 項、第78條，裁定如主文。
中    華    民    國    99    年    2    月    26    日
                  民事第三庭  法  官  吳金芳
上為正本係照原本作成。
如不服本裁定，僅得於收受本裁定正本送達後10日內向本院提出
再抗告狀，並繳納再抗告裁判費新台幣1,000元。
中    華    民    國    99    年    2     月    26    日
                              書記官  陳昭綾

司法院資訊處製作；財團法人民間司法改革基金會備份。
